臺灣臺北地方法院民事簡易判決
111年度北簡字第10965號
原      告  裕富數位資融股份有限公司

法定代理人  許國興
訴訟代理人  黃能顯
被      告  李蕎妤（原名：李婉鈺）


上列當事人間請求給付分期買賣價金事件，本院於民國111年9月
26日言詞辯論終結，判決如下：
　　主　　　文
被告應給付原告新臺幣41,778元，及如附表所示之利息。
原告其餘之訴駁回。
訴訟費用新臺幣3,310元，由被告負擔其中新臺幣456元，餘由原
告負擔。
本判決第一項得假執行。被告如以新臺幣41,778元為原告預供擔
保後，得免為假執行。
　　事實及理由
壹、程序部分
一、本件兩造合意以本院為管轄法院，有原告提出購物分期付款
    申請暨約定書第15條在卷可稽，依民事訴訟法第24條規定，
    本院有管轄權，合先敘明。
二、被告經合法通知，未於言詞辯論期日到場，核無民事訴訟法
    第386條所列各款情事，爰依原告之聲請，准由其一造辯論
    而為判決。
貳、實體部分：
一、原告起訴主張略以：被告前向訴外人購買機車，約定現金價
    新臺幣（下同）250,000元、分期總價343,750元，並向原告
    申請購物分期付款，由被告自民國110年9月30日起至114年1
    0月30日止，每月為1期，分50期，於每月30日前，每期應繳
    納6,875元，若未按期繳納，即喪失期限利益，並應另支付
    按年息16%計算之利息，及按日息萬分之4.3計算之違約金。
    詎被告自第7期即111年3月30日起，即未依約繳款，尚積欠3
    03,427元未清償，其中本金302,500元、遲延費927元，原告
    已受讓前揭債權，爰依分期付款買賣契約及債權讓與之法律
    關係請求等語，並聲明：被告應給付原告303,427元，及其
    中302,500元自111年6月21日起至清償日止，按週年利率16%
    計算之利息，及按日息萬分之4.3計算之違約金。
二、被告未於言詞辯論期日到場，亦未提出書狀作何聲明陳述。
三、得心證理由：
(一)原告主張之事實，業據提出分期付款申請暨約定書、還款明
    細、本息攤銷表為證（卷第13-19、47-49頁），而被告經合
    法通知，未於言詞辯論期日到場，復未提出書狀答辯供本院
    斟酌，依民事訴訟法第280條第3項準用同條第1項規定，視
    同自認，堪信原告之主張為真正。
(二)就請求302,500元及自111年6月21日起至清償日止，按年息1
    6%計算之利息部分：
　　查本件購物分期付款申請暨約定書約定事項第7條第1款固約
    定：甲方(即被告)未依約清償多宗債務中任一期之款項，裕
    富公司無須事先通知或催告，得隨時縮短甲方延後付款期限
    或視為全部到期，甲方應即繳清所有款項等語（卷第14頁）
    。惟按分期付價之買賣，如約定買受人有遲延時，出賣人得
    即請求支付全部價金者，除買受人遲付之價額已達全部價金
    五分之一外，出賣人仍不得請求支付全部價金，民法第389
    條定有明文，核其立法理由，乃為保護買受人之利益，而顯
    分期付價買賣之效用，是前揭約定書之約定與民法第389條
    之規定不符，自仍需於被告遲付之價額已達全部價金5分之1
    即68,750元（計算：343,750元×1/5＝67,750元），始得請求
    被告支付全部價金。原告主張被告自第7期即111年3月30日
    起未依約繳款，依上開規定，應迄第16期即111年12月30日
    遲付之價額始達全部價金五分之一，本件迄本件言詞辯論終
    結之日即111年9月26日時，被告積欠第7至12期共6期之分期
    價額共41,250元，尚未達全部價金五分之一，則原告就被告
    積欠之分期價款部分，僅能請求41,250元，不得請求支付全
    部價金。而就利息部分，按利息不得滾入原本再生利息；民
    法第207條第1項前段定有明文。查本件商品總價250,000元
    ，分期總價343,750元，其中本金250,000元、利息（應收服
    務費）93,750元，有本息攤銷表可佐（卷第47、49頁），而
    被告自第7期起未依約清償，於遲延時，自僅能請求於支付
    期限屆滿時起，依本息攤銷表所示各期之攤還本金計算之遲
    延利息，且原告已就第7至9期分期價款計算至111年6月20日
    之遲延利息為請求（詳如後述），是原告請求被告給付如附
    表所示之應付款項41,250元，及依計息本金按週年利率16%
    於計息期間計算之利息，洵屬有據，逾此部分之第12期以後
    各期分期價款之請求，則屬無據。
(三)請求給付遲延費927元部分：
　　按110年1月20日修正前之民法第205條規定：約定利率，超
    過週年百分之二十者，債權人對於超過部分之利息，無請求
    權。修正後則規定為：約定利率，超過週年百分之十六者，
    超過部分之約定，無效。除上述限定之利息外，債權人不得
    以折扣或其他方法，巧取利益，同法第206條定有明文。就
    遲延費用927元部分，原告主張係依系爭契約第4條約定未按
    時清償任一期款項，應自應繳期日之次日起按年息20%逐日
    計付遲延利息及催款手續費每次100元，而由原告提出之還
    款明細表觀之，第6至9期之遲延費分別為163元、347元、25
    4元、163元，合計927元，然此部分除依被告遲延日數分別
    依上開利率計算遲延利息外，並包含各期催款手續費100元
    ，核諸前揭說明，堪認系爭契約第4條所約定之催款手續費
    ，屬法定利率上限外另以手續費名義所巧取之利益，是此部
    分催款手續費之請求應屬無據，則原告請求之遲延費，僅於
    527元【計算式：927－400（第6至9期之催款手續費）＝527】
    範圍內為有理由，逾此範圍，亦屬無據。
(四)違約金部分：　　
　　按約定之違約金額過高者，法院得減至相當之數額，民法第
    252條定有明文。又違約金是否相當，須依一般客觀事實，
    社會經濟狀況及當事人所受損害情形，以為衡量之標準，若
    所約定之額數，與實際損害顯相懸殊者，法院自得酌予核減
    ，並不因懲罰性違約金或賠償額預定性違約金而異。是當事
    人所約定之違約金是否過高而有酌減之必要，法院得依職權
    認定之，無庸待當事人主張或聲請之。而契約當事人約定之
    違約金是否過高，應依一般客觀之事實、社會經濟狀況、當
    事人實際上所受損害及債務人如能如期履行債務時，債權人
    可享受之一切利益為衡量標準。本院審酌原告因被告遲延清
    償所受積極損害、所失利益，通常為利息收入或轉作他項投
    資之收益，然近年來國內貨幣市場之利率已大幅調降，且其
    所請求之利息高達16%，倘按日息萬分之4.3加計違約金，原
    告請求之利息及違約金總額過高，殊非公允，本院認為原告
    於本件請求之違約金，應酌減為1元為適當。
(五)綜上所述，原告依系爭契約之法律關係，請求被告應給付原
    告41,778元（計算：41,250＋527＋1＝41,778），及如附表所
    示計息本金依計息期間，按週年利率16%計算之利息，為有
    理由，應予准許；逾此範圍之請求，為無理由，應予駁回。
四、本件原告勝訴部分，係就民事訴訟法第427條適用簡易程序
    所為被告敗訴之判決，依同法第389條第1項第3款規定，應
    依職權宣告假執行。並依同法第392條第2項規定，依職權宣
    告被告於預供擔保後，得免為假執行。
五、訴訟費用負擔之依據：民事訴訟法第79條。本件訴訟費用額
    ，依後附計算書確定如主文所示之金額。
中　　華　　民　　國　　111 　年　　10　　月　　17　　日
　　　　　　　　　臺灣臺北地方法院臺北簡易庭
　　　　　　　　　　　　　　　法　官　蔡玉雪
以上為正本係照原本作成。
如不服本判決，應於判決送達後20日內向本庭提出上訴狀，並按
他造當事人之人數附繕本；如委任律師提起上訴者，應一併繳納
上訴審裁判費。
中　　華　　民　　國　　111 　年　　10　　月　　17　　日
　　　　　　　　　　　　　　　書記官　陳黎諭
計   算   書：
項　　　　目 金額（新臺幣） 備　　註 第一審裁判費 3,310元 原告部分勝訴，故訴訟費用中456元由被告負擔，餘由原告負擔。 合　　　　計 3,310元  
附表：
期數 應付款項 計息本金 計息期間起迄 週年利率 7 6,875元 3,847元 111年6月21日起至清償日止 16% 8 6,875元 3,898元 111年6月21日起至清償日止 16% 9 6,875元 3,950元 111年6月21日起至清償日止 16% 10 6,875元 4,002元 111年7月1日起至清償日止 16% 11 6,875元 4,056元 111年7月31日起至清償日止 16% 12 6,875元 4,109元 111年8月31日起至清償日止 16% 合計 41,250元 23,862元